最高法院刑事判決　　　　　　　　　　　　　　　九十一年度台上字第三五七一號
　　上　 訴　 人　台灣高等法院檢察署檢察官
　　上訴人即被告　甲○○
　　被　　　　告　乙○○
右上訴人等因被告等殺人案件，不服台灣高等法院中華民國九十一年三月二十日第二
審更審判決（九十年度上重更(一)字第三二號，起訴案號：台灣台北地方法院檢察署八
十八年度偵字第二三七五九號），提起上訴，本院判決如左：
    主  文
原判決撤銷，發回台灣高等法院。
　　理  由
本件原判決認定上訴人即被告甲○○於民國八十八年十月二十五日晚間八時三十分許
，與友人一同至台北市○○路二八０號一樓「離譜音樂餐廳」消費。翌日凌晨一時許
，甲○○以前之老闆即被告乙○○至該餐廳消費，二人把酒言歡後，甲○○乃先行離
去。同日凌晨二時許，該餐廳之老闆洪宇志亦偕同友人傅寶華、董今舒，至該餐廳慶
祝洪宇志之生日。洪宇志原坐另外一桌，因與乙○○認識，遂與乙○○同桌喝酒聊天
。嗣甲○○於同日凌晨三時十分許，攜帶長約二十公分、寬約一點五公分至二點五公
分之單刃長型刀一把，回到該餐廳。進入該餐廳後，因洪宇志問其是否來收保護費，
而發生口角爭執。甲○○竟萌殺人犯意，持刀撲向洪宇志，由洪宇志之正面，往右胸
猛刺一刀，及在頸部橫割一刀。見殺害洪宇志之目的已達成，即離開該餐廳。洪宇志
因受傷過重，於同日凌晨三時三十七分許，在送醫途中死亡等情。因而撤銷第一審關
於甲○○部分之判決，改判論處甲○○殺人（累犯）罪刑。並以檢察官公訴意旨略稱
，洪宇志與乙○○於前揭時地，同坐一桌喝酒聊天，二人間為保護費問題而起口角。
乙○○即打行動電話予甲○○，教唆甲○○持上開單刃刀，回上開「離譜音樂餐廳」
，殺害洪宇志，因認乙○○涉犯刑法第二十九條第二項、第二百七十一條第一項之教
唆殺人罪嫌等情。惟經審理結果，認為不能證明乙○○犯罪，乃撤銷第一審論處乙○
○共同殺人罪刑之判決，改判諭知乙○○無罪，固非無見。
惟查：(一)審理事實之法院，本乎發現實質真實之本旨，對於案內與罪名之成否有關之
證據，除認為不必要者外，均應詳為調查，如有應行調查之證據未依法調查，率予判
決，其判決當然為違背法令。本件證人許淑慧、林玉玫、賴龍奎證述：洪宇志與乙○
○於案發前，同坐一桌喝酒聊天時，二人因保護費之問題，發生口角。甲○○原已離
開「離譜音樂餐廳」，係乙○○對外撥打電話一通，於該通電話中最後一句話稱：「
你趕快過來」後，不久即自外攜帶刀子一把進入該餐廳。斯時，甲○○並未與任何人
交談，於見乙○○將其所坐桌子翻倒後，即持刀撲向洪宇志，將洪宇志殺害等情（見
相驗卷第二七頁、偵查卷第一０四、一０五、一０八、一０九頁、第一審卷第一二一
、一二三、一二八、二三八、二四０頁、原審上重訴卷(一)第一六九至一七四頁）。又
據許淑惠、賴龍奎證稱：甲○○在下手殺害洪宇志前，出言謂：「誰敢惹我大哥，有
事我來承擔，我來坐牢」等語（見原審上重訴卷(一)第一七一頁、上重更(一)卷第五一頁
）。並經林玉玫、許淑慧供證：乙○○在甲○○殺人後，於離去前，將「離譜音樂餐
廳」內吧檯上之酒杯等物掃落地上，並稱「店不用開了」等情（見第一審卷第一二七
、一三一頁）。則被告等於當時有否各該證人所供述前開言行？如其等當時有前揭言
行，乙○○與洪宇志究竟如何為保護費之問題發生口角？乙○○係以電話叫何人前來
「離譜音樂餐廳」？甲○○於下手殺害前所稱之「大哥」為何人？乙○○於甲○○殺
害洪宇志前後，為何將其所坐位置之桌子翻倒，並稱「店不用開了」等語，其故安在
？此與判斷乙○○有否與甲○○共同殺害洪宇志，或教唆甲○○殺害洪宇志犯行攸關
，自須深入研求並詳述理由，乃原審就上開證人之供證未詳予調查究明，即遽謂乙○
○被訴殺人犯行係屬不能證明，難謂無調查未盡及理由不備之違誤。(二)檢察官公訴意
旨認乙○○亦犯恐嚇罪及毀損罪，而與乙○○被訴殺人罪部分有裁判上一罪關係。經
第一審認乙○○被訴恐嚇洪宇志部分，應僅以殺人罪處斷為已足，另被訴恐嚇許淑慧
、林玉玫、賴龍奎部分係屬不能證明；又被訴毀損部分，業經告訴人許淑慧於第一審
辯論終結前撤回告訴，復未經洪宇志或其配偶陳又鳳、其父洪英哲提出告訴，而因均
與其殺人罪部分有裁判上一罪關係，乃不另為無罪或不受理之諭知。雖乙○○僅就第
一審關於判決其有罪之殺人部分，向原審法院提起上訴，然基於審判不可分關係，依
刑事訴訟法第三百四十八條第二項之規定，其有關係之被訴犯恐嚇罪及毀損罪部分，
應視為亦已上訴。乃原審就上開視為已上訴部分，未予以判決，復未說明其理由，自
有已受請求之事項未予判決之違誤。以上或為上訴意旨所指摘，或為本院得依職權調
查之事項，應認有發回更審之原因。
據上論結，應依刑事訴訟法第三百九十七條、第四百零一條，判決如主文。
中      華      民      國    九十一    年      六      月    二十七    日
                              最高法院刑事第六庭
                                  審判長法官  吳  雄  銘
                                        法官  池  啟  明
                                        法官  石  木  欽
                                        法官  郭  毓  洲
                                        法官  吳  三  龍
      右正本證明與原本無異
                                              書  記  官
中      華      民      國    九十一    年      七      月      二      日
